臺灣基隆地方法院民事判決　九十年度海商字第五號
　　原　　　告　新光產物保險股份有限公司
　　法定代理人　丙○○
　　原　　　告　富邦產物保險股份有限公司
　　法定代理人　乙○○
　　原　　　告　東泰產物保險股份有限公司
　　法定代理人　戊○○
　　原　　　告　中國產物保險股份有限公司
　　法定代理人　辛○○
　　原　　　告　台灣產物保險股份有限公司
　　法定代理人　庚○○
　　被　　　告　台灣快桅股份有限公司
　　法定代理人　壬○○
　　法定代理人　MAERSK .
　　訴訟代理人　己○○
　　複　代理人　丁○○
右當事人間請求損害賠償事件，本院判決如左：
    主　    文
被告甲○○○○○○○○○○○○○○○○○ ○○ 1912. ALTOESELSKAB AND AKTIESELSKABET
DAMPSKIBSSELSKABET SVENDBORG及被告台灣快桅股份有限公司應連帶給付原告新光產
物保險股份有限公司新台幣貳佰柒拾萬元，及分別自民國九十一年四月十九日及民國
九十年十二月二十日起至清償日止，按週年百分之五計算之利息。
被告甲○○○○○○○○○○○○○○○○○ ○○ 1912. ALTOESELSKAB AND AKTIESELSKABET
DAMPSKIBSSELSKABET SVENDBORG及被告台灣快桅股份有限公司應連帶給付原告富邦產
物保險股份有限公司新台幣貳佰貳拾伍萬元，及分別自民國九十一年四月十九日及民
國九十年十二月二十日起至清償日止，按週年百分之五計算之利息。
被告甲○○○○○○○○○○○○○○○○○ ○○ 1912. ALTOESELSKAB AND AKTIESELSKABET
DAMPSKIBSSELSKABET SVENDBORG及被告台灣快桅股份有限公司應連帶給付原告東泰產
物保險股份有限公司新台幣貳佰貳拾伍萬元，及分別自民國九十一年四月十九日及民
國九十年十二月二十日起至清償日止，按週年百分之五計算之利息。
被告甲○○○○○○○○○○○○○○○○○ ○○ 1912. ALTOESELSKAB AND AKTIESELSKABET
DAMPSKIBSSELSKABET SVENDBORG及被告台灣快桅股份有限公司應連帶給付原告中國產
物保險股份有限公司新台幣玖拾萬元，及分別自民國九十一年四月十九日及民國九十
年十二月二十日起至清償日止，按週年百分之五計算之利息。
被告甲○○○○○○○○○○○○○○○○○ ○○ 1912. ALTOESELSKAB AND AKTIESELSKABET
DAMPSKIBSSELSKABET SVENDBORG及被告台灣快桅股份有限公司應連帶給付原告台灣產
物保險股份有限公司新台幣玖拾萬元，及分別自民國九十一年四月十九日及民國九十
年十二月二十日起至清償日止，按週年百分之五計算之利息。
原告其餘之訴駁回。
訴訟費用由被告甲○○○○○○○○○○○○○○○○○ ○○ 1912. ALTOESELSKAB AND AKTIESELSKABET
DAMPSKIBSSELSKABET SVENDBORG及被告台灣快桅股份有限公司連帶負擔。
本判決第一項於原告新光產物保險股份有限公司以新台幣玖拾萬元為被告
甲○○○○○○○○○○○○○○○○○ ○○ 1912. ALTOESELSKAB AND AKTIESELSKABET
DAMPSKIBSSELSKABET SVENDBORG及被告台灣快桅股份有限公司供擔保後，得假執行；
但被告甲○○○○○○○○○○○○○○○○○ ○○ 1912. ALTOESELSKAB AND AKTIESELSKABET
DAMPSKIBSSELSKABET SVENDBORG及被告台灣快桅股份有限公司如於假執行程序實施前
，以新台幣貳佰柒拾萬元為原告新光產物保險股份有限公司預供擔保，得免為假執行
。
本判決第二項於原告富邦產物保險股份有限公司以新台幣柒拾伍萬元為被告
甲○○○○○○○○○○○○○○○○○ ○○ 1912. ALTOESELSKAB AND AKTIESELSKABET
DAMPSKIBSSELSKABET SVENDBORG及被告台灣快桅股份有限公司供擔保後，得假執行；
但被告甲○○○○○○○○○○○○○○○○○ ○○ 1912. ALTOESELSKAB AND AKTIESELSKABET
DAMPSKIBSSELSKABET SVENDBORG及被告台灣快桅股份有限公司如於假執行程序實施前
，以新台幣貳佰貳拾伍萬元為原告富邦產物保險股份有限公司預供擔保，得免為假執
行。
本判決第三項於原告東泰產物保險股份有限公司以新台幣元柒拾伍萬元為被告
甲○○○○○○○○○○○○○○○○○ ○○ 1912. ALTOESELSKAB AND AKTIESELSKABET
DAMPSKIBSSELSKABET SVENDBORG及被告台灣快桅股份有限公司供擔保後，得假執行；
但被告甲○○○○○○○○○○○○○○○○○ ○○ 1912. ALTOESELSKAB AND AKTIESELSKABET
DAMPSKIBSSELSKABET SVENDBORG及被告台灣快桅股份有限公司如於假執行程序實施前
，以新台幣貳佰貳拾伍萬元為原告東泰產物保險股份有限公司預供擔保，得免為假執
行。
本判決第四項於原告中國產物保險股份有限公司以新台幣參拾萬元為被告
甲○○○○○○○○○○○○○○○○○ ○○ 1912. ALTOESELSKAB AND AKTIESELSKABET
DAMPSKIBSSELSKABET SVENDBORG及被告台灣快桅股份有限公司供擔保後，得假執行；
但被告甲○○○○○○○○○○○○○○○○○ ○○ 1912. ALTOESELSKAB AND AKTIESELSKABET
DAMPSKIBSSELSKABET SVENDBORG及被告台灣快桅股份有限公司如於假執行程序實施前
，以新台幣玖拾萬元為原告中國產物保險股份有限公司預供擔保，得免為假執行。
本判決第五項於原告台灣產物保險股份有限公司以新台幣參拾萬元為被告
甲○○○○○○○○○○○○○○○○○ ○○ 1912. ALTOESELSKAB AND AKTIESELSKABET
DAMPSKIBSSELSKABET SVENDBORG及被告台灣快桅股份有限公司供擔保後，得假執行；
但被告甲○○○○○○○○○○○○○○○○○ ○○ 1912. ALTOESELSKAB AND AKTIESELSKABET
DAMPSKIBSSELSKABET SVENDBORG及被告台灣快桅股份有限公司如於假執行程序實施前
，以新台幣玖拾萬元為原告台灣產物保險股份有限公司預供擔保，得免為假執行。
原告其餘假執行之聲請駁回。
    事  　  實
甲、原告方面：
一、聲明：
（一）被告甲○○○○○○○○○○○○○○○○○ ○○ 1912. ALTOESELSKAB AND AKTIESELSKABET
      DAMPSKIBSSELSKABET SVENDBORG（下稱DAMPSKIBSSELSKABET公司）及被告台灣
      快桅股份有限公司（下稱台灣快桅公司）應連帶給付原告新光產物保險股份有
      限公司新台幣（下同）二百七十萬元、原告富邦產物保險股份有限公司二百二
      十五萬元、原告東泰產物保險股份有限公司二百二十五萬元、原告中國產物保
      險股份有限公司九十萬元、原告台灣產物保險股份有限公司九十萬元，及均自
      起訴狀繕本送達之翌日起至清償日止，按週年百分之五計算之利息。
（二）被告ODENSE STAALSKIBSVAERFT A/S （下稱ODENSE公司）應給付原告新光產物
      保險股份有限公司二百七十萬元、原告富邦產物保險股份有限公司二百二十五
      萬元、原告東泰產物保險股份有限公司二百二十五萬元、原告中國產物保險股
      份有限公司九十萬元、原告台灣產物保險股份有限公司九十萬元，及自起訴狀
      繕本送達之翌日起至清償日止，按週年百分之五計算之利息。
（三）前二項其中一被告已為給付者，其他被告於該已給付之範圍內免為給付。
（四）願供擔保，請准宣告假執行。
二、陳述：
（一）訴外人和平電力公司於八十九年十一月間（原告誤載為九十年十一月間）自鹿
      特丹進口電廠設備，由ALSTOM POWER PLANTS LTD.（下稱託運人）委託
      DAMPSKIBSSELSKABET公司，自鹿特丹以ODENSE公司所有船名KIRSTEN MAERSK之
      船舶（下稱系爭船舶）海運至高雄港，再陸運至基隆交貨，以和平電力公司為
      受貨人，託運人於八十九年十一月七日將電廠設備裝入五只貨櫃中，交與
      DAMPSKIBSSELSKABET公司裝載至系爭船舶，並載明於台灣快桅公司八十九年十
      一月七日於英國利物浦（LIVERPOOL）代理DAMPSKIBSSELSKABET公司簽發之編
      號ＬＰＬ０六五八一一號載貨證券（下稱系爭載貨證券）上。詎和平電力公司
      於八十九年十二月四日至基隆受領系爭載貨證券上所記載之電廠設備時，發現
      五只貨櫃中之一櫃號0000000號貨櫃（下稱系爭貨櫃）連同其內之電廠
      設備石膏處理裝置（下稱系爭貨物）遺失。按運送人對於承運貨物之裝載、卸
      載、搬移、堆存、保管、運送及看守，應為必要之注意及處置，海商法第六十
      三條定有明文。今運送人DAMPSKIBSSELSKABET公司於簽發系爭載貨證券後，卻
      遺失系爭貨櫃使受貨人和平電力公司蒙受遺失系爭貨物之損失，而受有九百萬
      元之損害，自足認DAMPSKIBSSELSKABET公司未盡承運貨物之注意義務，和平電
      力公司得依債務不履行及侵權行為法則請求DAMPSKIBSSELSKABET公司賠償如聲
      明之損害金額及利息。又DAMPSKIBSSELSKABET公司為未經認許之外國法人，而
      台灣快桅公司為DAMPSKIBSSELSKABET公司在台灣之代理商，為其處理在台海運
      業務，尚且代理DAMPSKIBSSELSKABET公司簽發系爭載貨證券，依民法總則施行
      法第十五條規定，自應與運送人負連帶責任。至ODENSE公司為系爭船舶所有人
      ，負責系爭貨物之實際運送行為，卻因疏失造成系爭貨物遺失，亦應負侵權行
      為之損害賠償責任。而原告等保險公司為系爭貨物之保險人，既已受讓和平電
      力公司就系爭貨物運送之所有請求權，自得依債權讓與規定向被告行使上開和
      平電力公司得向被告主張之請求權。
（二）對本件爭點之陳述
  １、準據法之選擇：侵權行為部分，本案結果發生地既在台灣，依涉外民事法律適
      用法第九條規定，自應以中華民國法律為準據法。債務不履行部分，卸載港亦
      屬行為地既為中華民國港口，復依中華民國法律對和平電力公司保護較優，則
      依涉外民事法律適用法第六條及海商法第七十七條，亦應以中華民國法律為準
      據法。
  ２、DAMPSKIBSSELSKABET公司是否應負系爭載貨證券之文義責任：
      DAMPSKIBSSELSKABET公司既為系爭載貨證券之發給人，依海商法七十四條第一
      項，對於系爭載貨證券所記載應為之行為，即應負責。
  ３、DAMPSKIBSSELSKABET公司就系爭貨櫃之遺失是否有過失：
      託運人將系爭貨櫃交給DAMPSKIBSSELSKABET公司後，DAMPSKIBSSELSKABET公司
      竟未盡運送貨物之注意義務，而使系爭貨櫃遺失，自有過失。
  ４、本件貨損範圍：
      依公證報告記載，系爭貨物價值超過九百萬元，而原告等公司請求之總額僅有
      九百萬元。
  ５、是否應適用單位責任限制：
      系爭載貨證券既已載明系爭貨物品名、重量、體積、數量及產地，足可確定系
      爭貨物之客觀價值，當無單位責任限制之適用。況DAMPSKIBSSELSKABET公司將
      體積龐大之系爭貨櫃遺失，自可認其有故意或重大過失，依海商法第七十條四
      項規定，亦不得主張單位責任限制。
  ６、台灣快桅公司是否以DAMPSKIBSSELSKABET公司名義為法律行為：
      台灣快桅公司為DAMPSKIBSSELSKABET公司在台灣之代理商，為其處理在台海運
      業務，尚且代理DAMPSKIBSSELSKABET公司簽發系爭載貨證券，依民法總則施行
      法第十五條規定，自應與運送人負連帶責任。
  ７、ODENSE公司是否應負船舶所有人責任：
      ODENSE公司依八十九年十一月之船舶名錄確係系爭船舶所有人，且ODENSE公司
      並未提出系爭船舶移轉證明書，僅提出現在之船籍證書，其抗辯於八十九年十
      一月間即非系爭船舶所有人，自不可採。而系爭船舶之船長、海員既為其所選
      任，自應對船長、海員之過失負侵權行為損害賠償責任。
三、證據：提出載貨證券、公證報告三份、國際船東集團名錄、權利轉讓書、貨物包
    裝單、交通部基隆港務局函、系爭船舶基本資料查詢表、託運人通知函二張、公
    證人更正函、運費發票等文件影本為證。
乙、被告方面：
一、聲明：原告之訴及假執行之聲請均駁回，並陳明如受不利之判決，願供擔保聲請
    免為假執行。
二、對本件爭點之陳述：
（一）準據法之選擇：本事件係丹麥公司即DAMPSKIBSSELSKABET公司自荷蘭鹿特丹將
      系爭貨櫃運送來台，受貨人即和平電力公司及原告等公司均為中華民國公司，
      系爭載貨證券於英國利物浦所簽發，另一被告ODENSE公司亦為丹麥公司，顯有
      涉外因素，自應先決定準據法。而依涉外民事法律適用法第六條第二項規定，
      自應適用行為地法即載貨證券簽發地法英國法。
（二）DAMPSKIBSSELSKABET公司是否應負系爭載貨證券之文義責任：
      系爭貨物係由託運人自行裝櫃封櫃，DAMPSKIBSSELSKABET公司根本無從自系爭
      貨櫃外觀得知系爭貨櫃之內容，自不能令DAMPSKIBSSELSKABET公司就系爭載貨
      證券負文義責任。
（三）DAMPSKIBSSELSKABET公司就系爭貨櫃之遺失是否有過失：
      根據裝貨港電報系爭貨櫃未裝上船，DAMPSKIBSSELSKABET公司自毋庸負責，亦
      無任何過失可言。況公證報告內均未就DAMPSKIBSSELSKABET公司有何故意過失
      加以說明，自難謂原告已盡其舉證責任。
（四）本件貨損範圍：
      退步言之，縱認DAMPSKIBSSELSKABET公司應負賠償責任，亦無以確定貨物損害
      之範圍。因原告所提之公證報告竟將最基本之系爭貨櫃號碼為錯誤之記載，縱
      其事後更正，亦難掩此等公證報告應有之謹慎度及專業性，使該報告失其客觀
      公正性，自不得憑此報告認定系爭貨物之價值。而原告所提裝貨單，亦無從辨
      識與系爭貨物之關聯性，而原告復未提出系爭貨物之商業發票或相關文件，自
      無以確認系爭貨物之種類進而認定其實際價值。
（五）是否應適用單位責任限制：
      系爭載貨證券既未記載系爭貨物之性質及價值，而僅記載「ＰＯＷＥＲ　ＳＴ
      ＡＴＩＯＮ　ＥＱＵＩＰＭＥＮＴ」，亦無其實際規格及裝備名稱，自無法從
      此等記載得知其市價，則依海商法第七十條第二項，不能排除單位責任限制之
      適用。
（六）台灣快桅公司是否以DAMPSKIBSSELSKABET公司名義為法律行為：
      台灣快桅公司僅為DAMPSKIBSSELSKABET公司在台灣裝卸貨物之處理機構，此等
      安排僱工卸載並通知受貨人領貨之行政事宜，稽其性質僅屬事實行為，台灣快
      桅公司亦從未以DAMPSKIBSSELSKABET公司之名義與和平電力公司為任何法律行
      為；至系爭載貨證券上之ＭＡＥＲＳＫ　ＳＥＡＬＡＮＤ僅是服務標章，並非
      台灣快桅公司之英文名稱，自不得以該記載即認台灣快桅公司簽發系爭載貨證
      券。原告主張依民法總則施行法第十五條台灣快桅公司應負連帶賠償責任，顯
      屬無據。
（七）ODENSE公司是否應負船舶所有人責任：
      ODENSE公司並非系爭船舶之所有人，系爭舶船已於八十九年五月間移轉所有權
      ，自與系爭船舶於八十九年十一月間運送系爭貨物時無關。
三、證據：提出船籍證書、特別提款權匯率表等文件影本為證。
    理　　　由
一、本件原告等公司均為系爭貨物之保險人，於受貨人和平電力公司之系爭貨物遺失
    後，經受貨人就其對被告之請求權讓與原告，有原告提出之權利轉讓書影本五件
    附卷可稽，從而原告等公司以債權受讓人之地位行使受貨人之權利，核屬有據，
    先予說明。
二、準據法之選擇：本事件係丹麥公司即DAMPSKIBSSELSKABET公司自荷蘭鹿特丹將系
    爭貨櫃運送來台，受貨人即和平電力公司及原告等公司均為中華民國公司，系爭
    載貨證券於英國利物浦所簽發，另一被告ODENSE公司又為丹麥公司，顯屬涉外民
    事事件，自應先決定原告主張之事實所應適用之準據法。按關於由侵權行為而生
    之債，依侵權行為地法，涉外民事法律適用法第九條第一項前段定有明文，所謂
    行為地，包括實行之行為地及結果發生地，最高法院八十一年度台上字第九三五
    號判決要旨參照，本件原告主張DAMPSKIBSSELSKABET公司及ODENSE公司之侵權行
    為事實，系爭貨物遺失致生損失之損害發生地為中華民國，依前開規定，自應以
    中華民國法律為準據法。復按載貨證券所載之裝載港或卸貨港為中華民國港口者
    ，其載貨證券所生之法律關係依涉外民事法律適用法所定應適用法律。但依本法
    中華民國受貨人或託運人保護較優者，應適用本法之規定。為海商法第七十七條
    所明定。另依涉外民事法律適用法第六條第一項之規定，法律行為發生債之關係
    者，其成立要件及效力，依當事人意思定其應適用之法律。本件原告主張
    DAMPSKIBSSELSKABET公司之債務不履行事實，其行為地指載貨證券之簽發地，即
    英國利物浦（ＬIVERPOOL），故本件之準據法應為英國法。然依系爭載貨證券背
    面條款第二十七條（本院卷第八十二頁反面）之記載，本件載貨證券之準據法係
    記載為依美國１９３６年之海上貨物運送法（Ｃarriage Ｏf　Ｇoods Ｂy Ｓea
    Ａct　１９３６，簡稱ＣＯＧＳＡ）為準據法，故被告主張本件之準據法為英國
    法，核無足採。惟依我國海商法第七十七條但書規定：「但依本法中華民國受貨
    人或託運人保護較優者，應適用本法之規定。」，因系爭載貨證券之受貨人和平
    電力公司為中華民國公司，而所謂有利不利咸認應以法律適用結果論之，又若依
    我國海商法規定，原告等公司以受讓受貨人之債權所為之全部有理由，則不論外
    國法律規定如何，均應准許原告等公司之請求，自無再予審酌外國法律之實益，
    反之，若依我國海商法規定，原告等公司之請求並非全部有理由，方有依職權進
    一步審酌依外國法律時原告等公司之請求是否可受更有利保護之必要，是本涉外
    事件之準據法依涉外民事法律適用法第六條第一項規定固本應為美國之海上貨物
    運送法，惟本院仍得依海商法第七十七條但書之立法意旨，先予審酌我國海商法
    對本涉外事件中受貨人之保護程度。另依涉外民事法律適用法第七條之規定，債
    權之讓與，對於第三人之效力，依原債權之成立及效力所適用之法律。本件系爭
    貨物之受貨人，其因載貨證券之交付而受讓自託運人關於系爭貨物之權利，原告
    等公司復因債權讓與受讓自系爭貨物之受貨人有關系爭貨物之權利，其關於所受
    讓之債權之成立及效力所適用之法律，依前揭規定，仍未因而變更。至原告等公
    司與台灣快桅公司間之法律關係，係因民法總則施行法第十五條特別規定，台灣
    快桅公司須對本件運送契約或載貨證券之法律關係負連帶責任，原告等公司與台
    灣快桅公司又均為我國公司，自難認此部分為涉外事件而有另決定其準據法之必
    要。
三、原告主張託運人與DAMPSKIBSSELSKABET公司間就電廠設備之運送訂有運送契約，
    託運人於八十九年十一月七日將電廠設備分裝入五只貨櫃，其中包括裝有系爭貨
    物之系爭貨櫃，交由DAMPSKIBSSELSKABET公司裝船，另由台灣快桅公司代理
    DAMPSKIBSSELSKABET公司簽發系爭載貨證券交與託運人，DAMPSKIBSSELSKABET公
    司則以ODENSE公司所有之系爭船舶，以海運方式，自荷蘭鹿特丹出發，於八十九
    年十二月四日運抵台灣高雄港並陸運至基隆交付受貨人和平電力公司，詎
    DAMPSKIBSSELSKABET公司卻因故意或重大過失，將系爭貨櫃遺失，造成受貨人九
    百萬元之損失，原告等保險公司與給付九百萬元之保險金後，受讓受貨人就系爭
    貨物之請求權，為此爰依債務不履行、侵權行為法則、民法總則施行法第十五條
    請求被告賠償因此造成之損失等語。被告則以系爭貨物裝填入系爭貨櫃係託運人
    自行為之，DAMPSKIBSSELSKABET公司並不知其內容物為何，自毋庸依載貨證券記
    載負責，且系爭貨櫃並未裝船，DAMPSKIBSSELSKABET公司自無過失可言，縱
    DAMPSKIBSSELSKABET公司應負賠償責任，亦應有單位責任限制之適用，而ODENSE
    公司並於八十九年五月間移轉系爭船舶之所有權，自與八十九年十一月間本件運
    送契約無關，至台灣快桅公司僅為DAMPSKIBSSELSKABET公司在台灣裝卸貨物之處
    理機構，此等安排僱工卸載並通知受貨人領貨之行政事宜，稽其性質僅屬事實行
    為，台灣快桅公司亦從未以DAMPSKIBSSELSKABET公司之名義與和平電力公司為任
    何法律行為，尤未代理DAMPSKIBSSELSKABET公司簽發系爭載貨證券等語，資為抗
    辯。
四、原告主張託運人與DAMPSKIBSSELSKABET公司間就電廠設備之運送訂有運送契約，
    系爭載貨證券即為此於八十九年十一月七日以DAMPSKIBSSELSKABET公司之名義簽
    發，而八十九年十二月四日台灣快桅公司代理DAMPSKIBSSELSKABET公司處理在台
    之交貨事宜時，僅交付受貨人和平電力公司五只貨櫃中之四只貨櫃，並未交付系
    爭貨櫃，和平電力公司已將關於系爭貨物之請求權讓與原等事實，業據原告提出
    載貨證券、權利轉讓書為證，且為被告所不爭執，堪信為真實。茲就兩造有爭執
    部分，依不同被告之抗辯，審酌如後。
五、對於DAMPSKIBSSELSKABET公司部分：
（一）按載貨證券係國際貿易買賣上「單據買賣」形式之表現，其係就運送契約之法
      律關係為債權讓與，除具有運送契約雙方當事人意思之證明功能外，並予以證
      券化而帶有物權之效力（海商法第六十條第一項、民法第六百二十九條參照）
      ，故載貨證券有文義性，其持有人對運送人之權利行使，係以載貨證券為其依
      據（海商法第六十條第一項、民法第六百二十七條參照），載貨證券之發給人
      ，對於載貨證券所記載應為之行為，均應負責（海商法第七十四條第一項），
      又載貨證券既已記載貨物名稱、件數或重量，即推定運送人依其記載為運送（
      海商法第五十四條第三項）。
（二）原告另主張DAMPSKIBSSELSKABET公司因重大過失造成系爭貨櫃之遺失，應負全
      額損害九百萬元之賠償責任，則為被告所否認，並為如上之抗辯，經查：
  １、系爭載貨證券既已載明系爭貨櫃內裝有電廠設備，受貨人和平電力公司復為系
      爭載貨證券之持有人，DAMPSKIBSSELSKABET公司自應依系爭載貨證券之文義對
      受貨人負責，推定DAMPSKIBSSELSKABET公司已自託運人接收內裝有電廠設備之
      系爭貨櫃，並有將系爭貨櫃交付和平電力公司之義務，今DAMPSKIBSSELSKABET
      公司在台代理人台灣快桅公司既未於交貨時將系爭貨櫃交與受貨人，自應負債
      務不履行責任。DAMPSKIBSSELSKABET公司僅空言抗辯系爭貨櫃未上船，尚不足
      採。
  ２、按由於運送人或船舶所有人之故意或重大過失所發生之毀損或滅失，運送人或
      船舶所有人不得主張第二項單位限制責任之利益。海商法第七十條第四項定有
      明文。系爭貨物係以貨櫃裝載，而貨櫃之體積龐大，其裝載卸載均應經由理貨
      員一一清點，裝載於船上之固定位置，並應製有理貨清單及貨櫃艙位圖以供核
      對，本無憑空遺失之理。系爭貨櫃依系爭載貨證券之記載，既已裝載上船，
      DAMPSKIBSSELSKABET公司卻至今仍無法查出系爭貨櫃由運送人接收後遺失或誤
      載之原因，顯見DAMPSKIBSSELSKABET公司對於系爭貨櫃裝卸管理之輕率，不僅
      未盡依海商法第六十三條應盡之注意義務，並且欠缺普通人之注意程度，應堪
      認定其就系爭貨櫃及其內系爭貨物之遺失，具有重大過失，則依海商法第七十
      條第四項規定，DAMPSKIBSSELSKABET公司自不得主張單位責任限制之利益，
      DAMPSKIBSSELSKABET公司主張其無過失或有單位責任限制之適用，均無可採。
  ３、系爭貨物為電廠設備，其屬昂貴之機器設備，價值不貲，復經前後三次公證報
      告，詳細說明計算系爭貨物之遺失，造成受貨人和平電力公司超出千餘萬元之
      損失（本院卷第一六四頁），而本件之海運部分之保險金額即高達美金六千萬
      元，有原告提出之海運保險單之證報告及其譯文可證，亦有原告提出之運費商
      業發票附卷可稽（本院卷第一八一頁），今原告僅主張就其理賠部分之九百萬
      元之損害，應可採信。DAMPSKIBSSELSKABET公司以公證報告就系爭貨櫃之號碼
      記載錯誤，因此其公信力不可採信，惟查該錯誤已經更正（本院卷第一八０頁
      ），且此等錯誤與系爭貨物之價值核算並無關聯性，被告以此理由質疑公證報
      告之可信度，尚不可採。
六、對於台灣快桅公司部分：
（一）台灣快桅公司為DAMPSKIBSSELSKABET公司在台之代理公司，以被告DAMPSKIBSS
      -ELSKABET公司之名義與他人為履行運送契約及承攬貨物之法律行為之我國公
      司，此有交通部基隆港務局九十一年三月二十六日基港航監字第０九一０００
      五九一一０號函附卷可參（本院卷第一０八頁），復為台灣快桅公司所自認，
      至堪採信。原告主張系爭載貨證券為台灣快桅公司代理DAMPSKIBSSELSKABET公
      司所簽發，固以系爭載貨證券之中譯本（本院卷第四九頁）為據，惟對於英文
      ＭＡＥＲＳＫ　ＳＥＡＬＡＮＤ是否即為台灣快桅公司，卻未提出說明，本院
      亦無以自該英文字面文義認知ＭＡＥＲＳＫ　ＳＥＡＬＡＮＤ即指台灣快桅公
      司。另依被告提出之載貨證券上均印製有ＭＡＥＲＳＫ　ＳＥＡＬＡＮＤ之文
      字及標章，而被告所發之函件上亦有ＭＡＥＲＳＫ　ＳＥＡＬＡＮＤ（ＵＫ）
      、ＭＡＥＲＳＫ　ＳＥＡＬＡＮＤ ＬＩＶＥＲＰＯＯＬ等字樣（本院卷第一八
      二頁及一八三頁），從而被告台灣快桅公司辯稱ＭＡＥＲＳＫ　ＳＥＡＬＡＮ
      -Ｄ非其公司之英文名稱，僅係一服務標章，堪予採信，原告此部分之主張，
      尚不足採。
（二）原告另主張台灣快桅公司係代理DAMPSKIBSSELSKABET公司在台之航運業務，惟
      台灣快桅公司則抗辯此等行為僅為事實行為，尚無民法總則施行法第十五條之
      適用等語。經查台灣快桅公司係DAMPSKIBSSELSKABET公司之在台代理商，而以
      DAMPSKIBSSELSKABET公司之名義，在台灣從事海上運送之承攬貨運，履行運送
      契約之事務，於本件海上運送契約，台灣決桅公司亦負有以運送人之名義，履
      行將系爭載貨證券上所載對受貨人和平電力公司之義務，其履行系爭載貨證券
      之給付義務，自屬法律行為，顯非僅為卸載貨櫃之事實行為而已，被告抗辯其
      代理行為僅屬事實行為，顯不可採。則原告依民法總則施行法第十五條規定，
      請求台灣快桅公司與DAMPSKIBSSELSKABET公司負連帶責任，自屬於法有據。
七、對於ODENSE公司部分：
    海商法為民法之特別規定，依特別法優先於普通法適用之原則，自應優先適用，
    依海商法第六十二條等規定，係指船舶所有人同時為運送人時，應有之注意義務
    ，惟本件之實際運送人並非ODENSE公司，而是DAMPSKIBSSELSKABET公司，關於該
    船舶運送事務（包括船長、海員）係由DAMPSKIBSSELSKABET公司指揮監督，業據
    原告陳述明確在卷（本院卷第一一三頁），故即便ODENSE公司於本件運送期間為
    系爭船舶所有人，原告主張依民法第一百八十四條、第一百八十八條請求ODENSE
    公司賠償其所受損害，仍不可採。況KIRSTEN MAERSK輪船，其於我國登錄之船東
    為FIRMAET A．P．MOLLER公司，有基隆港務局船舶基本資料一件在卷可稽（本院
    卷一０九頁），堪認ODENSE公司是並非系爭船舶之所有人，原告請求ODENSE公司
    負連帶損害賠償責任，核屬無據，應予駁回。
八、綜上所述，原告基於系爭載貨證券及民法總則施行法第十五條，請求被告
    DAMPSKIBSSELSKABET公司負損害賠償責任，及被告台灣快桅公司應就被告DAMPSK
    -IBSSELSKABET公司債務不履行責任部分負連帶賠償責任為有理由，從而原告請
    求DAMPSKIBSSELSKABET公司及台灣快桅公司連帶給付原告新光產物保險股份有限
    公司二百七十萬元、原告富邦產物保險股份有限公司二百二十五萬元、原告東泰
    產物保險股份有限公司二百二十五萬元、原告中國產物保險股份有限公司九十萬
    元、原告台灣產物保險股份有限公司九十萬元，及均自起訴狀繕本送達之翌日起
    至清償日止，按週年百分之五計算之利息，為有理由，應予准許，則依首開說明
    ，自已毋庸再就美國法律審酌DAMPSKIBSSELSKABET公司之債務不履行責任。至對
    被告ODENSE公司依侵權行為法則之請求，為無理由，應予駁回。
九、本件原告勝訴部分，兩造均陳明願供擔保，請准宣告假執行或免為假執行，經核
    均無不合，爰分別酌定相當之擔保金額，予以准許。至原告敗訴部分，其假執行
    之聲請，因訴之駁回而失所依據，應予駁回。
十、本件事證已臻明確，兩造其餘攻擊及防禦方法，核與判決結果不生影響，爰不另
    一一論駁，附此敘明。
十一、據上論結，本件原告之訴為一部有理由，一部無理由，依民事訴訟法第八十五
      條第二項、第三百九十條第二項、第三百九十二條，判決如主文。
中　　　華　　　民　　　國　　九十一　　年　　 十二　　 月　　二十  　　日
~B臺灣基隆地方法院民事庭
~B　　法　　　官　蔡聰明
右為正本係照原本作成
如對本判決上訴，須於判決送達後廿日內向本院提出上訴狀，並依對造人數附具繕本。
中　　　華　　　民　　　國　　九十一　　年　　 十二　　 月　　二十三 　日
~B　　法院書記官　洪月甚
